【裁判字號】    97,交抗,773
【裁判日期】    971114
【裁判案由】    聲明異議
【裁判全文】
臺灣高等法院高雄分院刑事裁定         97年度交抗字第773號
抗告人即
受處分人    甲○○
上列抗告人因違反道路交通管理處罰條例聲明異議案件，不服臺
灣高雄地方法院97年度交聲字第1526號民國97年10月20日裁定，
提起抗告，本院裁定如下：
    主  文
抗告駁回。
    理  由
一、抗告意旨略以：本件舉發員警曹裕榮於民國96年10月11日攔
    檢戴健安所駕駛之車輛時，用以查詢之掌上型電腦僅能顯示
    車輛車牌號碼及車身，而無法顯示車身號碼，故其是否誤判
    車輛，尚非無疑。又曹裕榮於原審所為之證述，亦僅能證明
    車牌號碼WQ-0666 號之登記人係抗告人，並無法證明當天戴
    健安所駕駛之車輛，其真正之車牌號碼即係抗告人所有之車
    牌號碼WQ-0666 號。再抗告人業已提出所有之車牌號碼WQ-0
    666 號車輛業於95年3 月31日向高雄監理處申請停駛，該車
    輛復經擺放於抗告人所經營之車行之證據，乃原審未予採納
    ，亦未調查被攔查之車輛係何人調過去168 車行？又調給何
    人？目前置於何處，即逕駁回抗告人之異議，原裁定違背法
    令至為明顯。本件抗告人於接獲高雄市政府交通局舉發之違
    規單時，即曾向該局陳述舉發有誤，該局亦承認舉發有誤之
    事實，至於168 車行老闆娘為何能準確說明抗告人名下之WQ
    -0666 號車牌號碼，應係抗告人曾於95年間將該車輛交予16
    8 車行寄賣所致，然168 車行老闆娘為何謊報將WQ-0666 車
    牌號碼予戴健安，其動機抗告人並無從得知。本件抗告人既
    無交通違規行為，則原裁定駁回抗告人異議，即難謂允當，
    爰依法提起抗告，請求撤銷原裁定，另為抗告人不罰之諭知
    等語。
二、本院審理結果，認原審上開裁定，認事、用法均無違誤，應
    予維持，並引用原審上開裁定之理由，如附件所示。
三、抗告意旨雖又執上揭情詞置辯，惟查：
  (一)本件證人即舉發員警曹裕榮於96年10月11日攔檢證人戴健安
    駕駛之白色BMW 廠牌自用小客車時，經核對其所執之掌上型
    電腦所顯示之車牌號碼WQ-0666 號汽車登記資料，與該經攔
    檢車輛之車型、顏色等資料，完全吻合之情，業經證人曹裕
    榮於原審證述綦詳（見原審卷第36頁）。而經原審當庭勘驗
    證人曹裕榮所持以執勤之掌上型電腦查詢車牌號碼WQ-0666
    號汽車之車體登記資料，除該車輛之車別、廠牌名稱、出廠
    年份、排氣量、顏色均經明確顯示外，車身號碼為WBAGK232
    7SD 亦經載明無訛（至引擎號碼則無顯示），有原審當庭勘
    驗結果在卷可稽（見原審卷第36頁）。又前開車身號碼核與
    抗告人提出之車牌號碼WQ-0666 號車輛於汽車新領牌照登記
    書上所載之車身號碼相符，亦有該汽車新領牌照登記書在卷
    可參（見原審卷第65頁），是證人曹裕榮執用之掌上型電腦
    ，並無抗告人所稱，僅能顯示車輛車牌號碼及車身，而無法
    顯示車身號碼之情事，殆可認定。從而，抗告人以之認為證
    人曹裕榮執用該掌上型電腦因資料不全，故有誤判之虞等語
    ，自無足採。
  (二)又抗告人所有之車牌號碼WQ-0666 號自用小客車，確於95年
    3 月31日即經申請停駛，該車牌照及行照均經繳回之情，固
    有抗告人提出之汽（機）車各項異動登記書附於原審卷可稽
    （見原審卷第3 項），惟車輛已辦理停駛申請，並繳回牌照
    及行照，與汽車所有人是否仍自行或將車輛交由他人行駛，
    係屬二事，尚無得以車輛業經辦理停駛申請，即為汽車所有
    人必無自行或將車輛交由他人行駛之推論。況且，由該車輛
    業已繳回牌照乙情，益可說明為何該車輛並無失竊情事（詳
    下述），然戴健安駕駛之時卻懸掛他車輛之車牌之緣由。另
    抗告人所提出之其所謂「該車輛擺放於抗告人所經營之車行
    」之證據，無非僅係汽車照片1 張，且拍攝時間不明，自難
    據之而為有利抗告人之認定。
  (三)抗告人又質疑原審未調查被攔查之車輛係何人調過去168 車
    行？又調給何人？目前置於何處等事項，而有調查未臻明確
    之可議云云。惟證人曹裕榮攔檢戴健安駕駛之車輛時，經以
    掌上型電腦查詢車牌號碼WQ-0666 號自用小客車之資料，該
    車並無失竊紀錄之情，亦經原審當庭勘驗該掌上型電腦無訛
    ，並製有勘驗結果在卷（見原審卷第36頁），則戴健安駕駛
    上開車輛時，該車輛並非贓車甚明。抗告人係車牌號碼WQ-0
    666 號自用小客車之所有人，該車輛復無失竊情事，既如上
    述，則該車輛為警攔檢時，之所以會由斯時為168 車行員工
    之戴健安所駕駛，則顯見該車輛應係於經員警攔檢前，即由
    抗告人交付予168 車行之人員，殆無疑義。故縱原審未再進
    一步查證該車輛係何人調過去168 車行？又調給何人？等事
    項，亦無礙於本件經攔檢之車輛即係抗告人所有之車牌號碼
    WQ-0666 號自用小客車之認定。至抗告人所有之車牌號碼WQ
    -0666 號自用小客車，現今係停放在抗告人所經營之位於高
    雄市○○○路427 號之「世明車行」中之情，業經抗告人自
    陳在卷（見原審卷第33頁），乃抗告人竟謂原審未予調查，
    誠有誤會。
  (四)再抗告人首次接獲高雄市政府交通局之裁決書時，即曾向該
    局陳述舉發有誤，該局亦因裁決書所載違規事實有誤，因而
    撤銷原裁決，另為本件裁決之情，有高雄市政府交通局97年
    7 月17日高市交裁字第0970032997號函暨附件存卷足參（見
    原審卷第19至28頁），惟高雄市政府交通局撤銷原裁決之原
    因，係因原裁決書將本件違規事實誤繕為「牌照借供他車使
    用」，嗣乃以本件裁決書更正違規事實為「使用他車牌行駛
    」，有前開高雄市政府交通局97年7 月17日高市交裁字第09
    70032997號函暨附件在卷可證，是抗告人陳稱，高雄市政府
    交通局亦承認舉發有誤等語，顯與事實不符，而無足採。
四、本件原裁定以抗告人交通違規事實，業據舉發機關採證明確
    ，且抗告人所辯經警攔檢之車輛，並非伊所有之車牌號碼WQ
    -0666 號自用小客車等語，並無足採，並詳敘理由認原處分
    機關裁罰抗告人罰鍰新臺幣1 萬800 元為適當，因而維持原
    處分，經核即無不合。抗告人仍執前詞提起抗告，自無足取
    ，抗告為無理由，應予駁回。
五、至原裁定理由欄四、雖載有「並牌照吊銷」等語，惟此為原
    處分之處罰主文所無，顯係贅繕，附此敘明。
據上論結，應依道路交通案件處理辦法第26條，刑事訴訟法第41
2條，裁定如主文。
中    華    民    國    97    年    11    月    14    日
                  刑事第一庭    審判長法  官  翁慶珍
                                      法  官  莊崑山
                                      法  官  徐美麗
以上正本證明與原本無異。
不得再抗告。
中    華    民    國    97    年    11    月    14    日
                                      書記官  賴梅琴
【附件】
臺灣高雄地方法院交通事件裁定        97年度交聲字第1526號
原處分機關  高雄市政府交通局
異  議  人
即受處分人  甲○○  男  50歲（民國○○年○○月○○日生）
                    身分證統一編號：Ｚ000000000號
                    住高雄市○○區○○路860巷24號
上列異議人即受處分人因違反道路交通管理處罰條例案件，對於
高雄市政府交通局97年6 月16日所為之處分（原處分：高市交裁
字第裁32-BAEB50058號），聲明異議，本院裁定如下：
    主  文
異議駁回。
    理  由
一、聲明異議意旨略以：異議人即受處分人甲○○所有車牌號碼
    WQ-0666 號之自用小客車，於民國96年10月11日下午5 時36
    分許，在高雄市○○路與開封路口，為警攔停舉發使用他車
    車牌號碼3062-GR 號之牌照行駛，經原處分機關於97年6 月
    16日依道路交通管理處罰條例第12條第1 項第5 款、第2 項
    規定裁處罰鍰新臺幣（下同）10,800元，並吊銷牌照。惟上
    開車輛業經異議人於95年3 月31日申請停駛，一直停在異議
    人所經營址設中華二路247 號之世明車行內，不可能在外行
    駛，爰依法聲明異議等語。
二、按汽車牌照借供他車使用或使用他車牌照行駛，處汽車所有
    人3,600 元以上10,800元以下罰鍰，並禁止其行駛；前項第
    5 款至第7 款之牌照吊銷之，道路交通管理處罰條例第12條
    第1 項第5款、第2 項後段分別定有明文。
三、經查：
  (一)本件異議人所有之上開車輛，使用他車牌照行駛之違規事實
    ，業據證人即本件舉發警員曹裕榮於本院調查時具結證稱：
    本件違規是伊所舉發，當天伊發現一部BMW 轎車，懸掛3062
    -GR 號車牌，車上有一男一女行跡可疑而攔查。駕駛人為戴
    健安，伊告知該車車牌與車身不符，請他提供車牌號碼，他
    打了一通電話後，告訴伊該車車牌號碼為WQ-0666 號，伊在
    現場以掌上型電腦查詢車號WQ-0666 號之汽車，與當時攔查
    車輛之車型、顏色及廠牌均相同等語明確（見本院卷第34頁
    至第37頁），核與證人即本件駕駛人戴健安於本院調查時具
    結證稱：伊當時在高雄市○○區○○路之168 車行工作，案
    發當日要開該車去修理，3062-GR 號車牌是出去前老闆娘拿
    給伊掛的，伊被攔查時有打電話給老闆娘，老闆娘跟伊說該
    車車號為WQ-0666 號等情節（見本院卷第57頁至第58頁），
    相互符合。本院衡諸警員係屬司法警察人員之一份子，應深
    切明白出庭作證具結後，應據實陳述之義務及如有偽證應受
    處罰之嚴重後果，且證人曹裕榮與異議人素昧平生，並無恩
    怨，實無捏造事實違法取締之理，況警員執行公務時，本身
    即受有行政懲處責任之監督，其到庭具結作證，更係以刑事
    責任擔保其證言之真實性。且證人身為執行交通勤務專業警
    察人員，平時應有多次處理類似情形之經驗，亦不致發生誤
    認及誤記之危險。參以本院當庭勘驗證人曹裕榮所使用之掌
    上型電腦，並就車號WQ -0666號進行查詢之結果：「車別：
    自小客貨，廠牌名稱：BMW ，出廠年份：1995年，排氣量：
    5379，顏色：白，車主姓名：甲○○」等資料（見本院卷第
    36頁），亦與證人曹裕榮之證述相符，且為異議人所不爭執
    ，故證人曹裕榮上開證述內容，以及其所紀錄舉發之本件違
    規事實，經核應無不可採信之處。
  (二)異議人雖以：上開車輛於95年3 月31日即已停駛，停放於伊
    所經營之車行內，且同樣車型的車子很多，警員當時並未查
    驗車身號碼等語置辯，惟據證人戴健安於本院調查時具結證
    稱：伊在168 車行只工作約2 個月，本件被開單後待半個多
    月就離職了，伊在該店工作時印象中看過異議人1 、2 次，
    當時有聽他跟老闆說車子互調的事。本件被攔查的車放在16
    8 車行沒有很久，該車是伊去工作後才調過來的，開單後伊
    將該車開回去沒幾天，該車就被調走了等語（見本院卷第58
    頁至第59頁），復依異議人於調查時陳稱：伊與168 車行只
    做過2 次買賣，第1 次是95年過年時，將車號WQ-0666 號這
    部車調去寄賣，放幾天就牽回來了，除了這2 次，伊之前很
    少跟168 車行調過車，跟車行老闆不熟等語（見本院卷第56
    頁、第57頁、第59頁）。查本件舉發時間為96年10月11日，
    是依上開證言推算，證人戴健安在168 車行工作之時間應為
    同年9 月及10月，是以，證人戴健安在168 車行工作僅短短
    2 個月的時間，即有印象看過異議人1 、2 次，則異議人所
    述伊與168 車行不熟，只做過2 次買賣，是否為真，尚非無
    疑；且參以證人戴健安證稱伊於本件為警舉發時，打電話問
    老闆娘，經老闆娘告知該車車號為WQ-0666 號，該車係伊去
    工作後才調來的等情節，本件舉發時間為96年10月11日，距
    離異議人所稱曾於95年過年時寄賣該車於168 車行，已有將
    近1 年8 月的時間，若非異議人於96年10月間，復將該車寄
    賣於168 車行，何以168 車行之老闆娘能準確說出該車之車
    牌號碼，且車身資料亦與證人曹裕榮所舉發之紀錄相符？且
    該車出廠年份為西元1995年即民國84年，為車齡13年之老車
    ，今應已停產，且該車廠牌為BMW ，價格不僅較一般車輛昂
    貴，數量亦難與一般國產車相比，若要找到廠牌、車型、顏
    色相同之同款老車，應非屬易事。從而，異議人上開辯解，
    尚難採信。
  (三)又依交通部90年9 月5 日 (90) 交路字第053275號函文內容
    觀之（見本院卷第70頁），係肯認違反道路交通管理處罰條
    例第12條至第19條（第17條及第18條除外）規定依法處罰汽
    車所有人，可依同條例第85條第2 項規定改處罰汽車駕駛人
    ，該條例第85條第2 項於94年12月28日修正前係規定，本條
    例關於車輛所有人之處罰，如應歸責於車輛駕駛人者，處罰
    車輛駕駛人；修正後則改為第1 項之概括規定，本條例之處
    罰，受舉發違反道路交通管理事件之受處罰人，認為受舉發
    之違規行為應歸責他人者，應於舉發違反道路交通管理事件
    通知單應到案日期前，檢附相關證據及應歸責人相關證明文
    件，向處罰機關告知應歸責人，處罰機關應即另行通知應歸
    責人到案依法處理。逾期未依規定辦理者，仍依本條例各該
    違反條款規定處罰。是以，上開3062-GR 號車牌，雖由168
    車行老闆娘交由證人戴健安懸掛，業據證人戴健安於本院訊
    問時證述明確，若異議人認上開使用他車牌照行駛之違規行
    為不可歸責於己，則應依道路交通管理處罰條例第85條第1
    項規定，於舉發違反道路交通管理事件通知單應到案期日前
    ，告知處罰機關應歸責人之姓名、聯絡方式及身分證明文件
    等資料，然本件異議人並未依上開說明辦理，自應認其未盡
    舉證責任，仍應依道路交通管理處罰條例第12條第1 項第5
    款規定，依法處罰汽車所有人。
  (四)是依上開說明，本件舉發員警已於本院調查中明確證稱異議
    人違規之事實，並有證人戴健安之證言及掌上型電腦之勘驗
    筆錄附卷可憑，異議人空以上開情詞置辯，就值勤員警是否
    舉發錯誤，並未提出相關證據以供調查，本院亦查無任何證
    據足資證明其有捏造事實違法取締之情事，則本件證人曹裕
    榮所為之舉發尚難認有何違誤之情事；又異議人亦未依法提
    出應歸責人之相關資料予處罰機關，從而本件異議人確有如
    舉發違反道路交通管理事件通知單所載之違規事實，應可認
    定。
四、綜上所述，本件事證明確，異議人之違規行為堪以認定，原
    處分機關據此依道路交通管理處罰條例第12條第1 項第5 款
    、第2 項規定處以罰鍰10,800元，並牌照吊銷，於法並無不
    合。從而，本件異議為無理由，應予駁回。
五、據上論斷，應依道路交通案件處理辦法第19條，裁定如主文
    。
中    華    民    國    97    年    10    月    20    日
                  交通法庭    法  官  周佳佩
以上正本證明與原本無異。
如不服本裁定，應於收受送達後5 日內向本院提出抗告狀。
中    華    民    國    97    年    10    月    23    日
                              書記官  王壹理


司法院資訊處製作；財團法人民間司法改革基金會備份。
